【裁判字號】    98,交聲,205
【裁判日期】    980824
【裁判案由】    違反道路交通管理處罰條例聲明異議
【裁判全文】
臺灣新竹地方法院交通事件裁定  98年度交聲字第205號
移送機關    交通部公路總局新竹區監理所新竹市監理站
異  議  人  甲○○
上列異議人即受處分人因違反道路交通管理處罰條例案件，對於
交通部公路總局新竹區監理所新竹市監理站民國98年3 月27日竹
監新四字第裁51-Z00000000號違反道路交通管理事件裁決處分聲
明異議，本院裁定如下：
    主  文
異議駁回。
    理  由
一、原處分意旨略以：異議人即受處分人甲○○於民國98年3月3
    日18時25許，駕駛車號9165─KV號自用小客車，行經國道3
    號高速公路北向110 公里處，以時速136 公里之速度，超速
    26公里行駛，經內政部警政署國道公路警察局第二警察隊後
    龍分隊（下稱後龍分隊）員警以測速雷射槍測速後，填製公
    警局交字第Z00000000 號舉發違反道路交通管理事件通知單
    （下稱舉發通知單），舉發異議人違反道路交通管理處罰條
    例第33條第1 項第1 款規定。異議人於收受上開舉發單後，
    不服舉發事實，向原處分機關提出申訴，惟經原處分機關函
    請舉發機關調查後，舉發機關即內政部警政署國道公路警察
    局第二警察隊於98年3月24日以公警二交字第0980270663 號
    函覆認異議人確有前述違規行為，原處分機關乃於98年3 月
    27日以竹監新四字第裁51-Z00000000號違反道路交通管理事
    件裁決書（下稱裁決書），依據道路交通管理處罰條例第33
    條第1項第1款之規定，裁處異議人新臺幣（下同）3,50 0元
    罰鍰，並依同條例第63條第1項第1款（漏載第1項第1款）規
    定記違規點數1點。
二、聲明異議意旨略以：(一)本件交通違規舉發係執勤員警於夜間
    尖峰時段，在車陣中測到其他超速車輛，卻誤攔下異議人車
    輛之結果。(二)國道公路警察局第二警察隊回覆書函無法舉證
    所使用的測速儀所測得之時速即為本人之車輛。在該書函中
    提及該測速儀器未配置拍照功能，及無照片可資證明，則怎
    能認定在夜間、下班時段、車流量大的車陣中所測得的時速
    即為異議人的車輛。異議人多年來均行經該路段上下班，當
    時正值下班時間，車流量大，異議人所駕駛車輛行經國道3
    號香山交流道附近，行駛在中間車道，左右兩側車道均有多
    輛車輛快速超越本人的車子呼嘯而過，而本人的車速一直維
    持在每小時105 公里附近。在其他車輛呼嘯過後，本人見一
    員警揮棒攔車，當時以為是臨檢或本人車子底盤有東西掉落
    之類的情事，遂停靠路肩。結果該員警告知，表示本人車速
    達每小時13 6公里，卻無任何佐證照片可以證明當時測到的
    事本人的車子；又量測距離幾近400 公尺，且員警有近視的
    情況下，該員警所測到的是他輛車子，而該車輛早已逃亦無
    蹤，但卻誤攔下本人的車子。本件既無積極證據足以證明異
    議人確有超速之違規事實，原處分機關之認事用法，顯有不
    當等語。
三、按汽車行駛高速公路及快速公路，應依速限標誌指示，高速
    公路及快速公路交通管制規則第5條第1項前段定有明文。又
    汽車行駛於高速公路、快速公路或設站管制之道路，不遵使
    用限制、禁止、行車管制及管理事項之管制規則而行車速度
    超過規定之最高速限或低於規定之最低速限，處汽車駕駛人
    3,000元以上6,000元以下罰鍰；汽車駕駛人，違反道路交通
    管理處罰條例第33條第1項者，除依該條款之規定處以罰鍰
    外，並記違規點數1點，道路交通管理處罰條例第33條第1項
    第1款、第63條第1項第1款分別定有明文。
四、經查：
  (一)證人即乙○○○○於本院具結證述：「（98年3月3日18時25
    分，在國道三號115公里北上，本件異議事件是否你舉發？
    ）當時是我測速的。」「（執勤員警除了你還有誰？）還有
    鄭明郎警員。」「（丙○○○○當時在做什麼事情？）我負
    責測速，他負責製單。」「（雷射測速器是採用固定或是非
    固定？）是用手持，我有帶合格證書過院。（庭呈合格證書
    ）」「（請陳述當時舉發經過？）當時我是18-20點的巡邏
    勤務，是在後龍到香山茄苳這段，當時車流量正常，時速都
    可以110公里以上。車流量印象當中不會很擁塞。當時我在
    110.3公里測速，測到開車車速130公里，我確認安全無疑之
    後，我就把超速車輛攔下。」「（測速距離大約多遠？）
    300公尺以上。」「（當時異議人駕駛車輛，是行駛在哪個
    車道？）沒有印象。」「（當時異議人前後左右有無車子？
    ）我測速之後，會一直盯著那部車子看，會觀察該超速車輛
    的前後有無車輛，再予以攔停，因為會怕攔停時有危險。」
    「（你們鎖定一部車子，約要多久時間才終止？）雷射槍按
    下約1-2秒就可以反應。」「（執勤測速勤務時，你們路段
    前方有無做測速照相的標示？）有。300公尺以上都有制作
    前有測速照相的號誌。」「（你攔停異議人之後，異議人有
    何反應？）當時我攔停之後有錄音，並且將測得時速、距離
    給異議人確認。」「（測得異議人超速之後，你有無告訴另
    一個證人鄭明郎說異議人這部車子超速？）有。」「（你如
    何向鄭明郎表示？）我提醒旁邊的丙○○○○，告知他我已
    經測到有人違規超速，請他將車上的警示燈打開。」等語（
    見本院卷第25-27頁）。
  (二)證人鄭明郎於本院證述：「（本件交通違規異議案件，是
    你執勤勤務嗎？）我與陳俊宇一起執勤。執勤巡邏勤務。」
    「（本件違規時間，你人在哪裡？）國道三號北上110 公里
    處。我當時人在車內。」「（你當時在車內做什麼？）看後
    面車流量。」「（車流量很大嗎？）還好。就是車速還可以
    達到110 公里以上。」「（陳俊宇將異議人車子攔停之後，
    你們如何處理後續？）拿雷射槍測得數據給駕駛人看。會告
    知他超速的事實。」「（你們將測得車速出示給異議人看時
    ，異議人有無什麼表示？）他說他的車速沒有那麼快。」等
    語（見本院卷第27-30 頁）
  (三)而上開2 名證人乃為原處分機關認定異議人有前開違規行為
    之證人，係偶然因執行勤務而舉發本案，與異議人並無宿怨
    ，當無甘冒觸犯偽證罪責，蓄意構詞誣陷之理，況於本件卷
    存證據資料內並無任何積極證據足以證明證人上開證詞係屬
    虛偽，亦無足以令人顯信證人之證述為不可採之品性證據或
    前科證據存在，自不得僅以證人係本件開單告發受異議人之
    員警而全盤抹煞其在訴訟上所具有之原證人資格；因此其到
    庭具結後以言詞供述本件待證事實，已足擔保其真實性及憑
    信性。
  (四)綜上證人證詞，及參諸本件測得異議人車輛超速違規之儀器
    規格為200 Hz非照相式雷達測速儀，於97年6 月6 日由經濟
    部標準檢驗局測定合格，其有效期限為98年6 月30日等情，
    有內政部警政署國道公路警察局第二警察隊於98年3 月24日
    所出具之公警二交字第0980270663號函附之經濟部標準檢驗
    局雷射測速儀檢定合格證書影本1 紙附卷可參（見本院卷第
    12、13頁）。因此舉發本件之警員所憑據雷射測速儀器之測
    速功能，並無錯誤之疑慮；另雷達測速儀架設地點係在國道
    一號高速公路北向110 公里處，前在北向111.6 公里處設有
    「前有測速照相」之警示牌，以提醒駕駛人前方有測速照相
    等情，並有證人提出之「前有測速照相」之警示牌照片3幀
    在卷可憑。足徵本件異議人即受處分人甲○○於98年3月3日
    18時25分許，駕駛車號9165─KV號自用小客車，行經國道一
    號高速公路北向110公里處，以時速136公里之速度，超速26
    公里行駛之事實，應堪認定。
  (五)雖異議人以舉發時未加以拍照而認為舉發程序有瑕疵，然超
    速行駛之違規行為具有於極短時間內發生之特性，實難強求
    交通員警同時進行拍照採證，況相關道路交通法規亦未強制
    要求員警舉發違規均需以照片為憑。故異議人執此為由，否
    認證人於本院調查時證述之真實性，尚無足取。
五、綜上所述，異議人確有裁決書所載之違規事由，原處分機關
    爰依道路交通管理處罰條例第33條第1項第1款、第63條（漏
    載第1 項第1 款）、違反道路交通管理事件統一裁罰基準及
    處理細則規定，裁處異議人3,500 元罰鍰、並記違規點數1
    點，於法相合，亦屬允當，本件異議為無理由，應予駁回。
六、據上論斷，應依道路交通案件處理辦法第19條，裁定如主文
    。
中    華    民    國    98    年    8     月    24    日
                  交通法庭      法   官  邱玉汝
以上正本證明與原本無異。
如不服本裁定，應於裁定送達後5日內向本院提出抗告狀。
中    華    民    國    98    年    8     月    24    日
                                 書記官  陳怡芳


司法院資訊處製作；財團法人民間司法改革基金會備份。
